【裁判字號】    99,訴,1681
【裁判日期】    991206
【裁判案由】    偽造文書
【裁判全文】
臺灣臺北地方法院刑事判決              99年度訴字第1681號
公  訴  人  臺灣臺北地方法院檢察署檢察官
被      告  王盛禾
選任辯護人  黃德賢律師
上列被告因偽造文書案件，經檢察官提起公訴（九十九年度偵字
第二○四○號），被告於準備程序中先就被訴事實為有罪之陳述
，經本院告以簡式審判之旨，並聽取當事人之意見後，本院合議
庭裁定行簡式審判程序，判決如下：
    主  文
王盛禾行使偽造私文書，足以生損害於公眾及他人，累犯，處有
期徒刑肆月，如易科罰金，以新臺幣壹仟元折算壹日。如附表二
所示偽造之「魏德標」署押均沒收。
    事  實
一、王盛禾前於(一)民國九十四年間，因背信案件，經本院以九十
    五年度簡字第三五二一號刑事判決，判處有期徒刑四月確定
    ，於九十六年四月二十五日易科罰金執行完畢。
二、王盛禾仍不知悛悔，明知址設臺北市大安區○○○路○段九
    一號二一樓之新學友開發建設股份有限公司（下稱新學友公
    司）未分別在九十七年十一月十七日十時、十四時召開股東
    臨時會及董事會，竟基於行使偽造私文書之單一接續犯意，
    於同日向新學友公司不知情之會計許琇雯佯稱股東臨時會、
    董事會均已召開完畢，並指示許琇雯委請不知情之會計師張
    文深代為製作如附表一所示之文件，並指示許琇雯另覓真實
    姓名、年籍不詳、不知情之新學友公司成年員工在如附表二
    編號一所示之董事願任同意書上偽造「魏德標」之署押一枚
    ，以表示魏德標願擔任新學友公司董事之意，而偽造完成該
    等私文書，及在如附表二編號二所示之董事會出席董事簽到
    簿上偽造「魏德標」之署押一枚後，將附表一、附表二之文
    件及經王盛禾、劉光明、蔡坤廷親自簽名出具、如附表三所
    示之文件一併交付張文深，由張文深於九十七年十一月二十
    六日持向臺北市政府商業管理處辦理新學友公司董事、監察
    人變更登記而行使之，致該處承辦公務員於形式上審查上開
    資料後，於九十七年十二月十日將新學友公司業於九十七年
    十一月十七日改選董事、監察人及董事長等不實事項登載於
    其職務上所掌之新學友公司變更登記表上，足以生損害於新
    學友公司、魏德標及臺北市政府商業管理處對於公司登記資
    料管理之正確性。嗣因新學友公司股東王嵐、郭明麗等人察
    覺有異，始循線查悉上情。
三、案經臺北市政府警察局文山第一分局報告臺灣臺北地方法院
    檢察署偵查起訴。
    理  由
一、認定事實所憑之證據：
    上開事實二之部分，業據被告王盛禾於本院九十九年十一月
    二十二日審理時供承不諱（本院當日審判筆錄參照），核與
    證人王嵐、許琇雯、張文深、魏德標之證述情節相符（證人
    王嵐部分，他卷第四四頁至第四六頁，偵卷第八九頁至第九
    四頁參照；證人許琇雯部分，偵卷第一○一頁至第一○四頁
    參照；證人張文深部分，偵卷第一○八頁、第一○九頁參照
    ；證人魏德標部分，他卷第二三頁、第二四頁，偵卷第一○
    一頁至第一○四頁參照），並有新學友公司登記卷證在卷可
    佐（偵卷第二五至第六三頁參照），是由上開補強證據，足
    認被告任意性自白核與事實相符，堪以採信。本件事證明確
    ，被告之犯行堪以認定。
二、論罪科刑之法律適用：
  (一)查被告所偽造如附表一及附表二編號一所示文件，分別係用
    以表彰新學友公司於九十七年十一月十七日確曾召開股東臨
    時會、董事會而為如附表一所示之決議，及魏德標願擔任新
    學友公司股東之意思，是該三份文書當屬刑法第二百十條之
    私文書；至如附表二編號二所示之文件，被告在其上偽造「
    魏德標」之署押，僅係表示係「魏德標」本人出席董事會無
    誤，作為人格同一性之證明，除此之外，並無其他法律上之
    用意，是被告此部分行為，應僅單純構成偽造署押之行為。
    是核被告王盛禾所為，係犯刑法第二百十六條、第二百十條
    之行使偽造私文書罪，及第二百十四條之使公務員登載不實
    罪。被告基於單一偽造文書之決意，而偽造如附表一、附表
    二編號一所示之文件，在時間及空間上均具有密切之關連性
    ，無非係欲達同一虛偽變更新學友公司董事、監察人之接續
    動作，均係本於單一犯意接續進行，應為接續犯而屬單純一
    罪（最高法院八十六年臺上字三二九五號判例意旨參照），
    而其偽造署押之行為，為偽造私文書之階段行為，其偽造私
    文書之低度行為，復為行使之高度行為所吸收，均不另論罪
    。
  (二)被告利用不知情之許琇雯、張文深及真實姓名、年籍不詳、
    之新學友成年員工為本件犯行，均係間接正犯。
  (三)被告以一行為犯行使偽造私文書罪及使公務員登載不實罪，
    係屬想像競合犯，應從一重論以行使偽造私文書罪。
  (四)查被告有如上開事實一所載之犯罪科刑及執行情形，有臺灣
    高等法院被告前案紀錄表及被告所犯上開案件之判決書各一
    份在卷可稽，其於有期徒刑執行完畢五年內，故意再犯本件
    有期徒刑以上之罪，為累犯，應依刑法第四十七條第一項規
    定加重其刑。
  (五)爰審酌被告明知新學友公司並未召開股東臨時會及董事會，
    竟擅自偽造會議記錄及魏德標之董事願任同意書，以變更登
    記新學友公司之董事長、董事及監察人，嚴重損及新學友公
    司權益及臺北市政府商業管理處對於公司登記資料管理之正
    確性，惟其犯後坦承犯行，非無悔意，暨其品行、智識程度
    、犯罪手段、目的、所生損害等一切情狀，量處如主文所示
    之刑，並諭知易科罰金之折算標準。
  (六)如附表二所示偽造之「魏德標」署押，均係被告利用真實姓
    名、年籍不詳、不知情之新學友公司成年員工所偽造，業據
    被告供承在卷，爰依刑法第二百十九條之規定，不問屬於犯
    人與否，均由本院宣告沒收之。至如附表一及附表二編號一
    所示文件，均業經被告透過不知情之張文深交予臺北市政府
    商業管理處而行使之，已非被告所有，爰不併予宣告沒收，
    併此敘明。
據上論斷，應依刑事訴訟法第二百七十三條之一第一項、第二百
九十九條第一項前段，刑法第二百十六條、第二百十條、第二百
十四條、第四十七條第一項、第四十一條第一項前段、第二百十
九條，刑法施行法第一條之一，判決如主文。
本案經檢察官陳國安到庭執行職務。
中    華    民    國    99    年    12    月    6     日
                  刑事第五庭    法  官  張詩芸
以上正本證明與原本無異。
如不服本判決應於收受送達後10日內向本院提出上訴書狀，並應
敘述具體理由；其未敘述上訴理由者，應於上訴期間屆滿後20日
內向本院補提理由書（均須按他造當事人之人數附繕本）「切勿
逕送上級法院」。告訴人或被害人如對於本判決不服者，應具備
理由請求檢察官上訴，其上訴期間之計算係以檢察官收受判決正
本之日期為準。
                                書記官  宋德華
中    華    民    國    99    年    12    月    6     日
附錄本案論罪科刑法條全文
中華民國刑法第二百十六條
（行使偽造變造或登載不實之文書罪）
行使第二百十條至第二百十五條之文書者，依偽造、變造文書或
登載不實事項或使登載不實事項之規定處斷。
中華民國刑法第二百十條
（偽造變造私文書罪）
偽造、變造私文書，足以生損害於公眾或他人者，處五年以下有
期徒刑。
中華民國刑法第二百十四條
（使公務員登載不實罪）
明知為不實之事項，而使公務員登載於職務上所掌之公文書，足
以生損害於公眾或他人者，處三年以下有期徒刑、拘役或五百元
以下罰金。
附表一
┌──┬───────┬────────────────────┬────────┐
│編號│偽造之文書名稱│文書上記載之不實內容                    │備註            │
├──┼───────┼────────────────────┼────────┤
│ 一 │新學友公司股東│新學友公司於九十七年十一月十七日十時許在│偵卷第四一頁參照│
│    │臨時會議紀錄  │會議室召開股東臨時會，當日主席為王盛禾、│                │
│    │              │記錄為劉光明，出席股東計三人，代表股數三│                │
│    │              │十萬股。當日進行董事及監察人改選結果，由│                │
│    │              │王盛禾（當選權數三十六萬股）、劉光明（當│                │
│    │              │選權數二十七萬股）、魏德標（當選權數二十│                │
│    │              │七萬股）當選為董事，蔡坤廷（當選權數三十│                │
│    │              │萬股）當選為監察人，任期均為三年。      │                │
├──┼───────┼────────────────────┼────────┤
│ 二 │新學友公司董事│新學友公司於九十七年十一月十七日十四時許│偵卷第四一頁背面│
│    │會議紀錄      │在會議室召開董事會，當日主席為王盛禾、記│參照            │
│    │              │錄為劉光明，出席股東為全體董事。當日進行│                │
│    │              │董事長改選案，全體出席董事同意選任王盛禾│                │
│    │              │為新任董事長。                          │                │
└──┴───────┴────────────────────┴────────┘
附表二
┌──┬────┬────┬─────┬──────┐
│編號│文件名稱│ 欄  位 │偽造之署押│   備  註   │
│    │        │        │（含署名及│            │
│    │        │        │指印）    │            │
├──┼────┼────┼─────┼──────┤
│ 一 │董事願任│立同意書│「魏德標」│偵卷第四四頁│
│    │同意書  │人欄    │簽名壹枚  │參照        │
│    │        │        │          │            │
│    │        │        │          │            │
│    │        │        │          │            │
├──┼────┼────┼─────┼──────┤
│ 二 │董事會出│董事簽名│「魏德標」│偵卷第四二頁│
│    │席董事簽│欄      │簽名壹枚  │參照        │
│    │到簿    │        │          │            │
└──┴────┴────┴─────┴──────┘
附表三
┌──┬────────────┬──────────┐
│編號│文件名稱                │卷證出處            │
├──┼────────────┼──────────┤
│ 一 │王盛禾出具之董事長願任同│偵卷第四二頁背面參照│
│    │意書                    │                    │
├──┼────────────┼──────────┤
│ 二 │王盛禾出具之董事願任同意│偵卷第四三頁參照    │
│    │書                      │                    │
├──┼────────────┼──────────┤
│ 三 │劉光明出具之董事願任同意│偵卷第四三頁背面參照│
│    │書                      │                    │
├──┼────────────┼──────────┤
│ 四 │蔡坤廷出具之監察人願任同│偵卷第四四頁背面參照│
│    │意書                    │                    │
└──┴────────────┴──────────┘

司法院資訊處製作；財團法人民間司法改革基金會備份。
